臺灣高等法院臺中分院刑事判決　　　 96年度交上訴字第764號
上　訴　人　臺灣彰化地方法院檢察署檢察官
被　　　告　丙○○
上列上訴人因被告公共危險案件，不服臺灣彰化地方法院95年度
交訴字第196號，中華民國96年1月16日第一審判決（起訴案號
：臺灣彰化地方法院檢察署95年度偵字第6856號），提起上訴，
本院判決如下：
    主  文
原判決撤銷。
丙○○犯肇事致人傷害逃逸罪，處有期徒刑壹年。
    犯罪事實
一、丙○○於民國95年4月3日11時50分許，駕駛車號3818-JW自
    用小客車（所有人為其母郭顏剩）沿彰化縣田中鎮○○路由
    西向東行駛，途經該路與建國路交岔路口時，適乙○○駕駛
    車牌號碼1617-HX號自小客車（為藍尹羚所有），沿建國路
    由南往北行駛欲返回住處，行經該交岔路口停車等候紅燈，
    丙○○見乙○○所駕自用小客車，疑係仇家所駕，乃將其所
    駕3818-JW號自用小客車橫擋於乙○○所駕車前之路口，隨
    即下車準備察看，乙○○見狀警覺有異，立即將車左轉大社
    路往西避走一段路，再左轉同鎮○○街，擬轉回建國路繼續
    行駛。詎丙○○竟亦駕車先右轉建國路南行，再高速右轉明
    慶街擬正面攔截乙○○所駕自用小客車，惟因高速右轉，車
    輛受離心力影響，向左偏駛向明慶街對向車道，正好乙○○
    駕車亦迎面相向行近同鎮○○街123號前，乙○○見丙○○
    車輛侵入自己車道，乃緊急向左閃避，同時間丙○○所駕自
    用小客車亦向右偏駛，致丙○○之自用小客車車頭撞及乙○
    ○所駕自用小客車右後側車身，造成乙○○受有前額多處刮
    裂傷、右上眼瞼撕裂傷之傷害（傷害部分未據告訴）。乃被
    告丙○○肇事後，雖下車察看並稱認錯人後，竟未留於現場
    協助救護，釐清責任，即逕自乘坐他人車輛逃離現場。嗣經
    警循遺留該處肇事自用小客車車籍資料查詢，而查得上情。
二、案經彰化縣警察局田中分局報請臺灣彰化地方法院檢察署檢
    察官偵查起訴。
    理  由
一、本件被告丙○○經本院合法傳喚，無正當理由不到庭，爰不
    待其陳述逕行判決，合先明。質之被告於警訊、偵查及原
    審審理中，均坦承於上開時地，駕車不小心撞及被害人乙○
    ○所駕自用小客車等事實不諱，核與被害人於警訊及偵查中
    指證遭撞情節相符，並有道路交通事故現場圖、現場照片在
    卷可資佐證。而被害人確因本件車禍，致受有前額多處刮裂
    傷、右上眼瞼撕裂傷，除據被害人指證明確外，並有診斷證
    明書一紙在卷可憑，足證被告於上開時地，確有駕車肇事致
    人受傷害之事實。至被害人於警訊、偵查中雖指證稱：被告
    係故意駕車追撞其車云云；然查被害人上開認知狀態，無非
    基於其駕車在上揭建國路與大社路口停等紅燈時，被告曾將
    所駕自用小客車橫停於其前方路口中，隨即狀似不懷好意地
    下車準備上前察看，引起被害人疑慮，而駕車避走，隨後在
    明慶街與被告所駕自用小客車迎面高速相向而行，終至發生
    碰撞事故之事實。質諸被告則始終堅稱係不小心發生碰撞，
    並非故意要撞被害人等語。經查由上開被害人指證在建國路
    與大社路口遭被告駕車停擋在前，隨後被告即下車準備上前
    察看，及隨後兩車在明慶街遭遇之情節觀之，應堪認被告係
    先見到被害人所駕車輛，以為乃其所擬找尋之對象所駕，為
    確認其主觀認知是否屬實，乃下車要上前察看，不意此舉竟
    引起被害人疑慮而駕車避走；而被害人駕車避走之動作，反
    而加深被告主觀認知被害人所駕車輛乃其所擬尋找之對象，
    又見被害人駕車轉入明慶街，故隨即高速駕車由另一方向進
    入明慶街，意圖正面攔堵，至此階段，被告之作為，確係有
    意攔堵被害人之駕車，應堪認定。但觀之卷附道路交通事故
    現場圖所示，本件兩車發生碰撞之位置，係於被告駕車由建
    國路右轉明慶街後不遠之處，而被告之車輛於碰撞被害人車
    輛前，左前輪曾在明慶街東向車道遺留長達15.2公尺之弧狀
    輪胎滑痕，足見被告之車輛係以高速左轉進入明慶街，因受
    離心力影響，偏駛向對向車道，適被害人車輛迎面自對向駛
    來，見被告之自用小客車侵入自己車道，緊急向左閃避，同
    時間被告之自用小客車延續原行駛之軌跡，亦往右擬駛返自
    己車道，因而碰撞被害人車輛右後車身。足證被告應係急於
    攔截被害人之車輛，於高速右轉時失控撞及被害人之車輛，
    此核與被告供述情節相符，被害人上揭指證被告係故意撞車
    ，應係基於個人推測，尚無足採。
二、被告於原審審理中雖辯稱：事故發生後，因本身亦有受傷，
    隨即由路人送醫診治，故未留在現場等候警方處理，但其就
    醫時曾以電話聯絡彰化縣警察局田中分局偵查員林正明，請
    林正明前往察看被害人情形，其並沒有逃逸云云。惟查本件
    被告於上揭駕車肇事後，曾下車上前敲打被害人車窗，迨被
    害人搖下車窗質問「我不認識你，為何撞我？」時，隨即向
    被害人說「認錯人了」，而由其他不詳之人以車輛載走等事
    實，業據被害人於警訊及偵查中指證明確。參以被害人所受
    傷害係在前額及右上眼瞼，被告於上前察看時，不可能不知
    道被害人已因本件車禍受有傷害，乃其竟不顧被害人是否需
    要救治，亦未通知警方前往處理，即自行搭乘他人所駕車輛
    離去現場。雖其自行於醫院診治自己傷勢時，曾以電話告知
    林正明，請求林正明前往探視被害人情況，此業據林正明於
    偵查中結證屬實；但據林正明於偵查中結稱，其係因與被告
    為朋友關係，被告才會告知發生車禍事故，又因當時其正在
    其他地方處理事情，故未曾前往現場察看等語。況被告係自
    行離去現場遠赴員林鎮就醫後，始電請林正明前往察看被害
    人情形，而非在現場立即請求主管警察機關釐清肇事責任，
    並救護傷患，自難認無肇事逃逸之犯意。綜上所述，本件罪
    證明確，被告駕駛動力交通工具，致人受傷而逃逸之犯行，
    堪予認定。
三、核被告所為，係犯刑法第185條之4肇事遺棄罪。原審法院未
    詳予調查上開不利被告之證據，遽依被害人主觀臆測，即認
    被告所為不構成上開犯罪，核有違誤。檢察官上訴意旨執此
    指摘原判決不當，即有理由，應由本院將原判決撤銷改判。
    爰審酌被告素行、智識，及其任意駕車在街頭攔堵他人車輛
    ，嚴重危害交通安全，本件肇事後，棄被害人於不顧，逕自
    逃逸，毫無法治觀念，且事發迄今已逾年餘，仍未與被害人
    達成和解，賠償損害（被害人於偵查中結證稱：「在分局時
    我有對他媽媽說只要修理我的車子即可，但是車禍當天晚上
    一位姓郭的人打電話到我家要找我，我先生接的電話，他的
    口氣很兇，說：我賠你的車，那誰要賠我的車；隔幾天之後
    他們有再打電話騷擾，說要與我和解，我要求前往分局，對
    方不願意去分局」等語），態度不佳等一切情狀，量處如主
    文第2項所示之刑示懲。
據上論斷，應依刑事訴訟法第369條第1項前段、第364條、第371
條、第299條第1項前段，刑法第185條之4，判決如主文。
本案經檢察官甲○○到庭執行職務。
中　　華　　民　　國　　96　　年　　5 　　月　　17　　日
            刑事第六庭    審判長法  官  李　文　雄
                                法  官  張  恩  賜
                                法  官  邱  顯  祥
上列正本證明與原本無異。
如不服本判決應於收受送達後十日內向本院提出上訴書狀，其未
敘述上訴之理由者並得於提起上訴後十日內向本院補提理由書（
均須按他造當事人之人數附繕本）。
                                書記官　陳　桂　芬
中　　華　　民　　國　　96　　年　　5 　　月　　17　　日
